【裁判字號】    99,訴,1994
【裁判日期】    991019
【裁判案由】    清償借款
【裁判全文】
臺灣臺中地方法院民事判決  99年度訴字第1994號
原      告  丙○○○
訴訟代理人  乙○○
被      告  甲○○
上列當事人間清償借款事件，本院於民國99年10月5日言詞辯論
終結，判決如下：
    主      文
被告應給付原告新台幣壹佰伍拾萬元及自民國九十四年七月十九
日起至清償日止，按年息百分之二十計算之利息。
訴訟費用由被告負擔。
    事實及理由
一、按訴狀送達後，原告不得將原訴變更或追加他訴。但有下列
    各款情形之一者，不在此限：三、擴張或減縮應受判決事項
    之聲明者，民事訴訟法第255條第1項第3款定有明文。本件
    原告聲請發支付命令，就其聲明原聲明為「被告應給付原告
    新台幣（下同）1,500,000元及其中1,000,000元自民國94年
    7月7日起，其中500,000元自94年7月6日起，均至清償日止
    ，按年息20%計算之利息」，嗣於被告對於支付命令提出異
    議，原告支付命令之聲請視為起訴後，在99年10月5日言詞
    辯論期日，因利息請求自支付命令聲請前5年起算之利息，
    就利息部分，減縮自94年7月19日起算，核為減縮應受判決
    事項之聲明，合於上開民事訴訟法第255條第1項第3款之規
    定，應予准許，合先敘明。
二、原告主張：被告分別於84年10月7日、84年11月14日向原告
    借款1,000,000元、500,000元。借貸期間分別為84年10月7
    日起至85年10月7日止、84年11月6日起至85年5月6日止，利
    息分別為每月每萬元333元、300元。被告就系爭消費借貸債
    權是否存在而提起確認借貸債權不存在之訴訟，業經臺灣高
    等法院98年度上易字第1078號判決被告敗訴確定，認定兩造
    間之系爭消費借貸債權存在而駁回被告之訴，就系爭消費借
    貸債權存在乙節，即有既判力。原告於本件訴訟主張系爭債
    權存在，請求被告如數給付，被告即應受前案既判力之拘束
    ，不得更為債權不存在之主張。被告抗辯該消費借貸因事實
    與真相落差太大，並非實在，雙方彼此存有嚴重糾葛云云，
    即無可採。被告迄未清償，原告爰依消費借貸關係請求被告
    清償本金及自支付命令聲請前5年起算之利息。又兩造約定
    之利率超過年息20％，本件利息請求按年息20%計算。並聲
    明：被告應給付原告1,500,000元及自94年7月19日起至清償
    日止，按年息20%計算之利息。
三、被告抗辯：系爭借款被告未使用，毋庸付款。原告所主張之
    原因事實，與真相落差太大，並非實在，雙方彼此存有嚴重
    糾葛。並聲明：原告之訴駁回。
四、兩造不爭執之事實：
(一)被告曾簽發如附表所示本票交予訴外人乙○○交付原告；且
    曾於84年10月7日、同年11月14日所立借貸契約書之立契約
    書人欄簽名用印，依該契約書所載：借款人均為被告，貸與
    人均為原告，借貸金額分別為100萬元、50萬元，借貸期間
    分別為84年10月7日起至85年10月7日止、84年11月6日起至
    85年5月6日止，利息分別為每萬元333元、300元按月計息。
(二)原告於84年間，委由訴外人乙○○分次將100萬元、50萬元
    借款交付被告轉交予訴外人陳英彥使用。
(三)訴外人乙○○曾於86年1月16日持如附表所示本票向臺灣雲
    林地方法院聲請本票裁定准予強制執行，經該院以86年度票
    字第123號裁定予以准許，該裁定於86年2月18日確定，訴外
    人乙○○並未持該本票裁定聲請對被告財產為強制執行。
(四)被告於98年4月10日，以原告、訴外人乙○○為被告，提起
    ：(一)、確認原告、訴外人乙○○執有如附表所示本票對被告
    之本票債權不存在；(二)、確認原告、訴外人乙○○就系爭借
    貸契約書，對被告之150萬元借款債權不存在之訴訟，經臺
    灣臺北地方法院於98年9月16日以98年度訴字第1008號確認
    債權不存在等事件認：兩造間未成立系爭消費借貸契約，判
    決「確認原告、訴外人乙○○持有被告所簽發如附表所示本
    票2紙，對被告之票據債權不存在；確認被告與原告、訴外
    人乙○○間於84年10月7日、84年11月14日以被告為借款人
    ，金額分別為100萬元、50萬元之借款債權不存在」。嗣原
    告、訴外人乙○○不服，提起上訴，經臺灣高等法院於99年
    1月26日以98年度上易字第1078號確認債權不存在等事件，
    認：被告曾簽發如附表所示本票交予原告收執，嗣已交付訴
    外人乙○○聲請裁定准許強制執行；且曾在系爭借貸契約書
    立契約書人欄簽名用印，如附表所示本票及借貸契約書均為
    真正，被告與原告間成立系爭借貸契約，訴外人乙○○確為
    如附表所示本票之執票人，其與被告間存有票據債權關係，
    判決「原判決關於(一)主文第1項其中確認訴外人乙○○持有
    被告所簽發如附表所示本票2紙，對被告之票據債權不存在
    部分(二)主文第2項其中確認被告與原告間於84年10月7日、84
    年11月14日以被告為借款人，金額分別為100萬元、50萬元
    ，原告之借款債權不存在部分，暨訴訟費用之裁判均廢棄。
    上廢棄(一)(二)部分，被告在第一審之訴駁回」，並已確定。
五、得心證之理由：
    本件兩造有爭執者，為原告依消費借貸關係，請求被告返還
    借貸款項，有無理由？
(一)按除別有規定外，確定之終局判決就經裁判之訴訟標的，有
    既判力，民事訴訟法第400條第1項定有明文。又關於消極確
    認之訴，經確定判決，認法律關係成立予以駁回時，就該法
    律關係之成立即有既判力，上訴人前對系爭債權提起確認不
    存在之訴，既受敗訴之判決且告確定，則被上訴人於後案主
    張債權存在，請求如數履行，上訴人即應受前案既判力之羈
    束，不容更為債權不存在之主張，最高法院亦著有50年台上
    字第232號判例意旨足資參照。原告主張被告分別於84年10
    月7日、84年11月14日向原告借款1,000,000元、500,000元
    ，借貸期間分別為84年10月7日起至85年10月7日止、84年11
    月6日起至85年5月6日止，利息分別為每月每萬元333元、30
    0元，被告就系爭消費借貸債權是否存在而提起確認借貸債
    權不存在之訴訟，業經臺灣高等法院98年度上易字第1078號
    判決被告敗訴確定之事實，業據原告提出借貸契約書及臺灣
    高等法院98年度上易字第1078號民事判決為證，並有臺灣臺
    北地方法院98年度訴字第1008號、臺灣高等法院98年度上易
    字第1078號確認債權不存在等事件卷證資料可稽，復為兩造
    對：被告曾簽發如附表所示本票交予訴外人乙○○交付原告
    ；且曾於84年10月7日、同年11月14日所立借貸契約書之立
    契約書人欄簽名用印，依該契約書所載：借款人均為被告，
    貸與人均為原告，借貸金額分別為100萬元、50萬元，借貸
    期間分別為84年10月7日起至85年10月7日止、84年11月6日
    起至85年5月6日止，利息分別為每萬元333元、300元按月計
    息；被告於98年4月10日，以原告、訴外人乙○○為被告，
    提起：(一)、確認原告、訴外人乙○○執有如附表所示本票對
    被告之本票債權不存在；(二)、確認原告、訴外人乙○○就系
    爭借貸契約書，對被告之150萬元借款債權不存在之訴訟，
    經臺灣臺北地方法院於98年9月16日以98年度訴字第1008號
    確認債權不存在等事件認：兩造間未成立系爭消費借貸契約
    ，判決「確認原告、訴外人乙○○持有被告所簽發如附表所
    示本票2紙，對被告之票據債權不存在；確認被告與原告、
    訴外人乙○○間於84年10月7日、84年11月14日以被告為借
    款人，金額分別為100萬元、50萬元之借款債權不存在」。
    嗣原告、訴外人乙○○不服，提起上訴，經臺灣高等法院於
    99年1月26日以98年度上易字第1078號確認債權不存在等事
    件，認：被告曾簽發如附表所示本票交予原告收執，嗣已交
    付訴外人乙○○聲請裁定准許強制執行；且曾在系爭借貸契
    約書立契約書人欄簽名用印，如附表所示本票及借貸契約書
    均為真正，被告與原告間成立系爭借貸契約，訴外人乙○○
    確為如附表所示本票之執票人，其與被告間存有票據債權關
    係，判決「原判決關於(一)主文第1項其中確認訴外人乙○○
    持有被告所簽發如附表所示本票2紙，對被告之票據債權不
    存在部分(二)主文第2項其中確認被告與原告間於84年10月7日
    、84 年11月14日以被告為借款人，金額分別為100萬元、50
    萬元，原告之借款債權不存在部分，暨訴訟費用之裁判均廢
    棄。上廢棄(一)(二)部分，被告在第一審之訴駁回」，並已確定
    等情所不爭執，堪認為真實。被告雖以前詞置辯。然被告前
    既已提起確認兩造間就系爭借貸契約書，對被告之150萬元
    借款債權不存在之訴訟，經臺灣高等法院以98年度上易字第
    1078號確認債權不存在等事件，判決駁回被告之訴確定。就
    系爭消費借貸法律關係之成立即有既判力，被告即應受前案
    既判力之拘束，不得更為債權不存在之抗辯。被告之抗辯即
    無理由。原告即得依消費借貸之法律關係，訴請被告如數給
    付借款。
(二)次按給付有確定期限者，債務人自期限屆滿時起，負遲延責
    任；遲延之債務，以支付金錢為標的者，債權人得請求依法
    定利率計算之遲延利息。但約定利率較高者，仍從其約定利
    率；約定利率，超過週年百分之20者，債權人對於超過部分
    之利息，無請求權，民法第229條第1項、第233條第1項及第
    205條分別亦有明文。如前所述，兩造就系爭借款約定借貸
    期間分別為84年10月7日起至85年10月7日止、84年11月6日
    起至85年5月6日止，核屬給付有確定期限，被告自期限屆滿
    時起，即負遲延責任。再兩造就系爭借款並約定利息分別為
    每月每萬元333元、300元，已逾年息20%，依上開民法第233
    條第1項及第205條之規定，原告請求按年息20%計算，於法
    亦無不合。依上說明，原告就系爭借款請求自94年7月19日
    起至清償日止，按年息20%計算之利息，亦屬正當。
(三)綜上所述，原告本於消費借貸之法律關係，請求被告給付借
    款及遲延利息，求為被告應給付所借款項1,500,000元及自
    94年7月19日起至清償日止，按年息20%計算之利息，洵屬正
    當，應予准許。
六、本件事證已臻明確，兩造其餘之陳述、攻擊防禦方法及舉證
    ，均對本判決之結果不生影響，爰不一一論述，附予敘明。
七、訴訟費用負擔之依據：民事訴訟法第78條。
中    華    民    國    99    年    10    月    19    日
                  民事第二庭    法  官  陳秋月
正本係照原本作成。
如對本判決上訴，須於判決送達後20日內向本院提出上訴狀。如
委任律師提起上訴者，應一併繳納上訴審裁判費。
中    華    民    國    99    年    10    月    19    日
                                書記官  楊金池
附表：
┌──┬─────┬────┬────┬────┐
│編號│票      號│票面金額│ 發票日 │ 到期日 │
│    │          │(新台幣)│        │        │
├──┼─────┼────┼────┼────┤
│ 1  │TH0000000 │ 100萬元│84.10.07│85.10.07│
├──┼─────┼────┼────┼────┤
│ 2  │TS203956  │  50萬元│84.11.14│85.05.06│
└──┴─────┴────┴────┴────┘

司法院資訊處製作；財團法人民間司法改革基金會備份。
